【裁判字號】    98,重訴緝,2
【裁判日期】    980423
【裁判案由】    毒品危害防制條例
【裁判全文】
臺灣高雄地方法院刑事判決            98年度重訴緝字第2 號
公  訴  人  臺灣高雄地方法院檢察署檢察官
被      告  丙○○
指定辯護人  本院公設辯護人甲○○
上列被告因違反毒品危害防制條例案件，經檢察官提起公訴（92
年度偵字第15382 號、92年度偵字第22737 號），本院判決如下
：
    主  文
丙○○共同運輸第一級毒品，處有期徒刑拾伍年，褫奪公權捌年
。扣案之海洛因貳包（驗後合計淨重佰肆拾點貳伍公克，包
裝重拾貳點零捌公克）沒收銷燬之，另扣案布鞋壹雙沒收。
    事  實
一、丙○○明知海洛因係毒品危害防制條例第2 條第2 項第1 款
    所規定之第一級毒品，且屬行政院公告管制進出口之物品，
    不得運輸、持有及私運進口，然因其父親突因急性心肌梗塞
    入院開刀，家中急需用錢以償還積欠之醫療費用，一時失慮
    鋌而走險，竟與姓名年籍不詳綽號「阿英」之成年女子及姓
    名年籍不詳綽號「阿弟」之成年男子，共同基於運輸第一級
    毒品海洛因及自大陸地區私運管制物品進入臺灣地區之犯意
    聯絡，約定由丙○○負責前往大陸地區找綽號「阿弟」之男
    子，由「阿弟」交付海洛因後，再由丙○○將海洛因自大陸
    地區運輸及私運進入臺灣，而綽號「阿英」之女子將於丙○
    ○私運海洛因進入臺灣成功後，給付丙○○新臺幣8 萬元。
    丙○○遂於民國92年6 月19日自桃園中正國際機場搭機至澳
    門轉往大陸地區廣東省東莞市，並向綽號「阿弟」之男子取
    得鞋底已藏有第一級毒品海洛因2 包（驗後合計淨重343.25
    公克，包裝重32.08 公克）之布鞋1 雙後，於92年6 月22日
    丙○○穿上前揭夾藏第一級毒品海洛因2 包之布鞋1 雙，自
    大陸地區廣東省東莞市起運，先搭乘長途客運前往澳門，再
    轉乘澳門航空NX-668班機運送返台，而以上揭方式共同私運
    海洛因入境。嗣於92年6 月22日19時10分許，丙○○入境高
    雄國際機場時，在入境檢查室，當場為財政部高雄關稅局人
    員在丙○○所穿布鞋鞋底處查獲夾藏第一級毒品海洛因2 包
    ，並扣得上開海洛因2 包及丙○○所有供運輸上開毒品之布
    鞋1 雙。
二、案經法務部調查局高雄市調查處移送臺灣高雄地方法院檢察
    署檢察官偵查起訴。
    理  由
壹、證據能力部分：
    按被告以外之人於審判外之言詞或書面陳述，除法律有規定
    者外，不得作為證據；又被告以外之人於審判外之陳述，雖
    不符刑事訴訟法第159 條之1 至第159 條之4 之規定，而經
    當事人於審判程序同意作為證據，法院審酌該言詞陳述或書
    面陳述作成時之情況，認為適當者，亦得為證據；當事人、
    代理人或辯護人於法院調查證據時，知有第159 條第1 項不
    得為證據之情形，而未於言詞辯論終結前聲明異議者，視為
    有前項之同意。刑事訴訟法第159 條第1 項、第159 條之5
    定有明文。經查，本判決所引用之各項證據資料，其屬於被
    告以外之人於審判外之陳述者，均據本院於調查證據程序逐
    一提示並告以要旨，檢察官、被告、辯護人均知該等證據為
    被告以外之人之審判外陳述，已表示同意作為證據（見院二
    卷第46頁）及未於言詞辯論終結前聲明異議，本院審酌上開
    證據作成時之情況，亦無不當取供等情形，認為以之作為本
    案之證據亦屬適當，依刑事訴訟法第159 條之5 規定，應有
    證據能力。
貳、實體方面：
一、訊據被告丙○○對於上揭犯罪事實坦承不諱，並有海洛因2
    包、布鞋1 雙扣案及高雄關稅局扣押貨物、運輸工具收據及
    搜索筆錄、中華民國海關申報書、法務部調查局高雄市調查
    處扣押物品目錄表各1 份（見偵卷第14、15、17頁）、照片
    2 張（見偵卷第16頁）在卷可稽。又被告私運入境之扣案毒
    品2 包經送驗結果，確屬第一級毒品海洛因，且合計淨重34
    3.25公克，包裝重32.08 公克等情，亦有法務部調查局92年
    8 月19日調科壹字第220015623 號鑑定通知書1 紙附卷可憑
    （見偵卷第35頁）。再者，被告於本案犯行前即曾施用海洛
    因數次，業據被告於警詢中供承在卷（見警卷第3 頁反面）
    ，且被告於92年6 月22日為警查獲當日所採集之尿液，經送
    檢驗後，呈嗎啡陽性反應，亦有代碼對照表、高雄市立凱旋
    醫院煙毒尿液檢驗成績書各1 份在卷可佐（見警卷第5 、6
    頁），是被告於本案犯行前既曾施用第一級毒品海洛因，則
    被告對其所運輸及私運之物為海洛因，屬第一級毒品，自非
    不知。此外，復有旅客入出境紀錄查詢資料1 份（見偵卷第
    9 頁）、東莞東華醫院出院證及住院費用收據數紙在卷可佐
    （見院二卷第75至81頁）。至公訴意旨雖認：被告係以人民
    幣25,000元之價格，向大陸籍不詳姓名男子購得第一級毒品
    海洛因2 包後，隨身藏放在其所穿布鞋鞋底處等語。然查，
    被告於本院審理時已坦承：我之前於92年筆錄中所述毒品是
    自行購買及自行要施用部分，並非實在，是因當時她（當指
    綽號「阿英」之人）說若被查獲便稱是自行購買及自行施用
    的，最多被勒戒15天就沒事，且不按照她教導說法會拿不到
    錢，實際上我是受綽號「阿英」之成年女子託我運送的，我
    如果拿毒品回國，她要給我新臺幣8 萬元。布鞋是一個大陸
    籍綽號「阿弟」成年男子給我的，是「阿英」叫我去找他，
    隔天他就把這布鞋給我，並已在鞋墊處有夾藏毒品等情甚詳
    在卷（見院二卷第63、64、73頁）。本院審酌被告係主動返
    台接受司法審判，且其於本院審理時上揭所供內容，仍構成
    運輸第一級毒品罪及準走私罪犯行，亦無悖於卷內事證及常
    情之處，自尚堪採信為真實。從而，上開起訴意旨所載，既
    與被告於本院審理時所供實情已非相同，本院自難採信，特
    予敘明。綜上，被告有上揭事實欄所載共同運輸、私運海洛
    因入境之犯行，事證明確，其犯行堪以認定，應依法論科。
二、按行為後法律有變更者，適用行為時之法律。但行為後之法
    律有利於行為人者，適用最有利於行為人之法律，刑法第2
    條第1 項定有明文。另於比較時應就罪刑有關之共犯、未遂
    犯、想像競合犯、牽連犯、連續犯、結合犯，以及累犯加重
    、自首減輕暨其他法定加減原因（如身分加減）與加減比例
    等一切情形，本於統一性及整體性原則，綜其全部罪刑之結
    果而為比較，且從刑附屬於主刑，除法律有特別規定外，依
    主刑所適用之法律。又新法第2 條第1 項之規定，係規範行
    為後「法律變更」所生新舊法比較適用之準據法。故如新舊
    法處罰之輕重相同（無有利、不利情形，如刑法第30條之文
    字修正、第55條但書、第59條實務見解之明文化、第26條未
    遂犯得減輕其刑之規定移列第25條等），即無比較適用之問
    題，非此條所指之法律有變更，即無本條之適用，應依一般
    法律適用原則，適用裁判時法（最高法院95年5 月23日第8
    次刑事庭會議、95年11月7 日刑事庭會議決議意旨參照）。
    查被告行為後，如附表所示之法律業經變更，並於95年7 月
    1 日施行，經比較行為時及裁判時法律，裁判時法並未較有
    利於被告，是應依刑法第2 條第1 項前段規定，適用被告行
    為時之法律。又懲治走私條例第2 條於95年5 月30日雖經修
    正，然該次修正係刪除原第2 條第2 項有關常業犯之規定，
    就第2 條第1 項規定並未經修正，併予敘明。
三、查海洛因係毒品危害防制條例第2 條第2 項第1 款規定之第
    一級毒品，亦屬行政院依據懲治走私條例第2 條第3 項所頒
    訂「管制物品項目及其數額」之公告甲項第4 款所列之管制
    進出口物品，不限其數額，均不得私運進出口；又自大陸地
    區私運物品進入臺灣地區，或自臺灣地區私運物品前往大陸
    地區者，以私運物品進口、出口論，適用懲治走私條例規定
    處斷，懲治走私條例第12條定有明文。另按懲治走私條例第
    12條、第2 條第1 項所謂準走私罪，係指由大陸地區私運管
    制物品進入臺灣地區而言，輸入之既遂與未遂，以是否已進
    入臺灣地區為標準（最高法院96年台上字第5757號判決意旨
    參照）；又運輸毒品罪之成立，並非以所運輸之毒品已運抵
    目的地為完成犯罪之要件；是以，區別該罪既遂、未遂之依
    據，應以已否起運離開現場為準，如已起運離開現場，其構
    成要件之運輸行為即已完成，不以達到目的地為既遂之條件
    （最高法院95年台上字第990 號判決意旨參照）。查被告自
    大陸地區廣東省東莞市起運，經由澳門轉乘飛機私運、運輸
    毒品海洛因抵達我國高雄國際機場，雖於入境通關時，遭財
    政部高雄關稅局人員查獲，但其人及毒品既已搭機入境我國
    領域內，其私運管制物品毒品海洛因進入臺灣地區及運輸毒
    品海洛因之行為皆已經完成，是核被告上開自大陸地區運輸
    及私運海洛因回臺之所為，應係犯毒品危害防制條例第4 條
    第1 項之運輸第一級毒品罪及懲治走私條例第12條、第2 條
    第1 項準走私罪，起訴意旨漏未審酌被告係自大陸地區起運
    ，而誤論被告係構成懲治走私條例第2 條第1 項私運管制物
    品進口罪，尚有未洽，應依法變更起訴法條，併予敘明。被
    告持有第一級毒品海洛因後，復進而運輸，其持有之低度行
    為應為運輸之高度行為所吸收，不另論持有第一級毒品罪。
    又被告與綽號「阿英」之成年女子及綽號「阿弟」之成年男
    子間就上開運輸第一級毒品及準走私犯行，均有犯意聯絡及
    行為分擔，皆為共同正犯。被告以一行為觸犯上開2 罪名，
    為想像競合犯，應依刑法第55條之規定，從一較重之運輸第
    一級毒品罪處斷。又被告上開所犯運輸第一級毒品罪之法定
    本刑為死刑或無期徒刑，惟審酌被告係因其父親突因急性心
    肌梗塞入院開刀，家中急需用錢以償還積欠之醫療費用，一
    時失慮受綽號「阿英」之女子利誘，充當走私、運毒角色，
    就本案犯行而言，其係立於受人指使之附從地位，且被告私
    運之海洛因雖非少量零星夾帶，但其重量尚非甚為鉅大，並
    於通關入境時已遭適時查獲，並未流入市面造成社會危害，
    其犯罪情狀與法定刑度相較，客觀上情輕法重而可引起一般
    人之同情，尚可憫恕，爰依刑法第59條之規定酌量減輕其刑
    。另審酌被告前無犯罪前科紀錄，有臺灣高等法院被告前案
    紀錄表1 份在卷可稽，被告犯罪後已知錯坦承犯行，且其之
    前雖經法院通緝，然其明知所犯係屬重罪，仍勇於主動返國
    接受司法制裁（見院二卷第53頁內政部警政署航空警察局回
    函內容）之犯後態度及被告犯罪動機、目的、手段、智識程
    度暨檢察官對本案科刑範圍之意見（有期徒刑15年）等一切
    情狀，量處如主文所示之刑，以資懲儆。又被告上開所犯者
    為運輸第一級毒品罪，核其性質，本院認有褫奪公權之必要
    ，並依行為時刑法第37條第2 項之規定（從刑附屬於主刑，
    依主刑所適用之法律）宣告褫奪公權如主文所示。另被告上
    開犯行，依中華民國96年罪犯減刑條例第3 條第1 項第7 款
    規定，依法不得減刑，附此敘明。又扣案第一級毒品海洛因
    2 包（合計淨重343.25公克，包裝重32.08 公克，包裝內殘
    留微量之第一級毒品海洛因而難以析離），爰依毒品危害防
    制條例第18條第1 項前段規定，不論屬於犯人與否，均沒收
    銷燬之，至鑑驗耗損之海洛因既已滅失，自無庸併予宣告沒
    收銷燬。另扣案之布鞋1 雙，為被告所有供本案運輸第一級
    毒品海洛因所用之物，業據被告於本院審理時供承在卷（見
    院二卷第64頁反面），爰依毒品危害防制條例第19條第1 項
    規定沒收之。
據上論斷，應依刑事訴訟法第299 條第1 項前段、第300 條，毒
品危害防制條例第4 條第1 項、第18條第1 項前段、第19條第1
項，懲治走私條例第2 條第1 項、第11條、第12條，刑法第2 條
第1 項前段、第11條、第28條、第55條、第59條、第64條第2 項
（行為時）、65條第2 項（行為時）、第37條第2 項（行為時）
，判決如主文。
本案經檢察官乙○○到庭執行職務。
中    華    民    國    98    年    4     月    23    日
                  刑事第五庭審判長法  官  廖建瑜
                                  法  官  陳盈吉
                                  法  官  林永村
以上正本證明與原本無異。
如不服本判決應於收受本判決後10日內向本院提出上訴書狀，並
應敘述具體理由，如未敘述上訴理由者，應於上訴期間屆滿後20
日內補提理由書狀於本院（均須按他造當事人之人數附繕本）「
切勿逕送上級法院」。
中    華    民    國    98    年    4    月    23    日
                                  書記官  王珮樺
附表：
┌──┬───────┬───────┬───────┬────┐
│比較│行為時法（舊法│裁判時法（新法│比較結果      │備註    │
│內容│）            │）            │              │        │
├──┼───────┼───────┼───────┼────┤
│共同│刑法第28條：二│刑法第28條：二│裁判時法將原行│最高法院│
│正犯│人以上共同實施│人以上共同「實│為時法之「實施│97年4 月│
│    │犯罪之行為者，│行」犯罪之行為│」（包含陰謀、│22日97年│
│    │皆為正犯。    │者，皆為正犯。│預備、著手及實│度第2 次│
│    │              │              │行等階段行為）│刑事庭會│
│    │              │              │修正為「實行」│議決議意│
│    │              │              │，就共同正犯之│旨參照（│
│    │              │              │範圍已有限縮而│上開決議│
│    │              │              │有變動，自屬法│雖係就累│
│    │              │              │律有變更。惟本│犯所為之│
│    │              │              │案被告已實行犯│說明，然│
│    │              │              │罪，依行為時及│於共同正│
│    │              │              │裁判時法均構成│犯之情形│
│    │              │              │共同正犯，即無│，參酌上│
│    │              │              │有利或不利之情│開決議意│
│    │              │              │形，自無庸為新│旨，當應│
│    │              │              │、舊法之比較。│為相同之│
│    │              │              │              │解釋。  │
├──┼───────┼───────┼───────┼────┤
│刑法│罰金：（銀元）│罰金：新臺幣10│裁判時法罰金刑│        │
│第33│1 元以上。    │00元以上，以百│之最低度刑提高│        │
│條第│              │元計算之。    │為新臺幣1000元│        │
│5 款│              │              │。是以行為時法│        │
│    │              │              │較有利於被告。│        │
├──┼───────┼───────┼───────┼────┤
│刑法│死刑減輕者，為│死刑減輕者，為│裁判時法於減輕│        │
│第64│無期徒刑，或為│無期徒刑      │後僅得論處無期│        │
│條第│15年以下12以上│              │徒刑，較不利於│        │
│2 項│有期徒刑      │              │被告，是以行為│        │
│    │              │              │時法較有利於被│        │
│    │              │              │告。          │        │
├──┼───────┼───────┼───────┼────┤
│刑法│無期徒刑減輕者│無期徒刑減輕者│裁判時法提高減│        │
│第65│，為7 年以上有│，為20年以下15│輕後刑度之範圍│        │
│條第│期徒刑        │年以上有期徒刑│，是以行為時法│        │
│2 項│              │              │較有利於被告。│        │
├──┴───────┴───────┴───────┴────┤
│比較結果：                                                    │
│裁判時法並未較有利於被告。從而，應依刑法第2 條第1 項前段規定，│
│適用行為時之法律。                                            │
└───────────────────────────────┘
附錄本案論罪科刑法條
毒品危害防制條例第4 條第1 項
製造、運輸、販賣第一級毒品者，處死刑或無期徒刑；處無期徒
刑者，得併科新臺幣1千萬元以下罰金。
懲治走私條例第2 條第1 項
私運管制物品進口、出口逾公告數額者，處7 年以下有期徒刑，
得併科新臺幣3 百萬元以下罰金。
懲治走私條例第12條
自大陸地區私運物品進入臺灣地區，或自臺灣地區私運物品前往
大陸地區者，以私運物品進口、出口論，適用本條例規定處斷。


司法院資訊處製作；財團法人民間司法改革基金會備份。
